臺灣高雄地方法院刑事判決　　　　　　　99年度易字第2467號
公　訴　人　臺灣高雄地方法院檢察署檢察官
被　　　告　黃宇盛
上列被告因侵占案件，經檢察官提起公訴（99年度調偵字第1130
號），本院判決如下：
    主  文
黃宇盛共同犯侵占罪，處有期徒刑肆月，如易科罰金，以新臺幣
壹仟元折算壹日。
    事  實
一、黃宇盛於民國97年3 月間某日受林宏樹委託，代為出售登記
    於林宏樹名下之賽亞基因科技股份有限公司（下稱賽亞基因
    公司）及雙揚科技股份有限公司（下稱雙揚公司）之股票，
    林宏樹並於高雄市○○區○○路與允文街口，將上開賽亞基
    因公司股票6 張共計6,000 股、雙揚公司股票2 張共計2,00
    0 股，連同其身分證影本及股票印鑑2 枚交付予黃宇盛。黃
    宇盛於取得上開公司股票及林宏樹之個人資料後，即與姓名
    年籍不詳之人，共同基於意圖為自己不法所有之犯意聯絡，
    以「李麗玲」之名義於網站上貼文表示欲出售雙揚公司之股
    票。嗣趙筱蓉於97年6 月30日因瀏覽網站得知上開訊息後，
    即電話聯絡該名自稱為「李麗玲」之成年女子，並約定以每
    股新臺幣（下同）6.9 元之價格，買進林宏樹名下2,000 股
    及登記於高誌隆名下之5,000 股，共計7,000 股之雙揚公司
    股票。趙筱蓉隨即於97年7 月1 日將購買上開雙揚公司7,00
    0 股之金額共計4 萬8,300 元（其中購買林宏樹名下股票2,
    000 股之金額為1 萬3,800 元）匯款至其指定之銀行帳戶內
    （即第三人黃金山所申設之國泰世華銀行前金分行帳號0000
    00000000帳戶），黃宇盛及其姓名年籍不詳之人，旋於翌日
    （即7 月2 日）將上開股票辦理過戶登記予趙筱蓉。另亦於
    97年7 月1 日將上開登記於林宏樹名下之賽亞基因公司股票
    6,000 股，以每股6.8 元之價格共計4 萬800 元出售並移轉
    予楊玉琦。因黃宇盛未將出售上開股票之價金共計5 萬4,60
    0 元交付予林宏樹，經林宏樹發覺有異報警處理後，始悉上
    情。
二、案經林宏樹訴由高雄市政府警察局新興分局報告臺灣高雄地
    方法院檢察署檢察官偵查起訴。
    理  由
壹、證據能力部分：
    按被告以外之人於審判外之陳述，雖不符刑事訴訟法第159
    之1 至第159 條之4 之規定，而經當事人於審判程序同意作
    為證據，法院審酌該言詞陳述或書面陳述作成時之情況，認
    為適當者，亦得為證據。當事人、代理人或辯護人於法院調
    查證據時，知有第159 條第1 項不得為證據之情形，而未於
    言詞辯論終結前聲明異議者，視為有前項之同意。刑事訴訟
    法第159 之5 定有明文。查本案檢察官、被告黃宇盛均對於
    本判決所引用之傳聞證據，同意作為證據，本院審酌上開證
    據作成時之情狀，並無違法或不當等情形，且與本案相關之
    待證事實具有關聯性，認為以之作為本案之證據亦屬適當，
    爰依前揭規定，認均應有證據能力。
貳、實體部分：
一、訊據被告固坦承於97年3 月間受告訴人林宏樹委託出售其名
    下之賽亞基因公司及雙揚公司之股票，惟矢口否認有侵占之
    犯行，辯稱：伊於保管上開股票期間，因住院而將股票放在
    公司辦公室之抽屜內，待伊出院後該股票即遺失不見，伊並
    未變賣股票而侵占其金額云云。
二、經查：
（一）告訴人於97年1 月30日、同年2 月1 日，分別以12萬6,00
      0 元買進雙揚公司股票2,000 股、以30萬8,000 元買進賽
      亞基因公司股票6,000 股，並完成過戶登記於其名下。上
      開雙揚公司之股票於97年7 月2 日以每股6.9 元（金額共
      計1 萬3800元）出售並移轉過戶予趙筱蓉，另賽亞基因公
      司股票於97年7 月1 日以每股6.8 元（金額共計4 萬800
      元）出售並移轉過戶予楊玉琦等情，有雙揚公司開會通知
      單影本1 份、股東明細帳表2 份、股東股權轉讓通報表2
      份、賽亞基因公司97年股東常會開會通知書影本1 份、財
      政部臺北市國稅局年度證券交易稅一般代徵稅額繳款書影
      本3 份、股票（352 ）轉讓過戶申請書影本1 份、賽亞基
      因公司99年3 月12日賽亞（99）股字第990304號函附之股
      東持有股份資料表、身分證、印鑑卡影本各1 份及股票轉
      讓過戶申請書影本2 份在卷可稽（警卷第18頁、第19頁、
      第19-1頁、第19-2頁、第19-3頁、第19-4頁，偵卷第50頁
      、第51頁、第69頁、第71頁、第49頁、第66頁、第67頁、
      第68頁、第70頁），亦為被告所不爭，此部分之事實，應
      堪予認定。
（二）又告訴人於97年3 月間除交付上開賽亞基因公司及雙揚公
      司之股票外，尚將身分證影本、股票印鑑章等相關資料交
      予被告，業經告訴人於偵訊時結證明確（偵卷第97頁），
      被告亦不否認於97年3 月間取得股票後即未歸還予告訴人
      等情，而上開賽亞基因公司、雙揚公司之股票，係於被告
      持有之期間，分別於97年7 月1 日、7 月2 日過戶移轉登
      記予楊玉琦、趙筱蓉名下，且依元大證券股份有限公司及
      賽亞基因公司所提出之股票轉讓過戶申請書所示，必須蓋
      印告訴人原留之「印鑑」並經核印後，始得辦理移轉，復
      有元大證券股份有限公司99年2 月5 日（九九）元大證股
      （二）字第41號函及賽亞基因公司99年3 月12日賽亞（99
      ）股字第990304號函檢附之股票轉讓過戶申請書2 紙附卷
      可考（偵卷第49頁、第70頁），顯見除非為被告將持有告
      訴人所交付之印鑑章親自蓋印或再轉交予第三人蓋印，否
      則應無他人得持有告訴人之股票及印鑑章辦理移轉過戶之
      可能，足認上開股票出售並移轉予楊玉琦、趙筱蓉，應為
      被告持有之期間內所為，或其將股票、印鑑章交予第三人
      所為之事實，即堪明確。
（三）被告雖以上開情詞置辯，惟其於99年1 月7 日、1 月14日
      偵訊時供陳告訴人有委託伊賣上開股票，伊將股票「寄」
      給某間公司，他們說會主動聯絡告訴人，股票有無賣出伊
      不清楚，現在找不到股票交給何人的資料，但應該是用郵
      寄交給其他人，伊在網路上看的，曾打電話查詢過等語
      （偵卷第12頁、第19頁），嗣於99年2 月8 日、2 月23日
      偵訊時則陳稱沒有印象有無將股票寄出去，不知道是否將
      股票寄出去，告訴人將股票交給伊之後，伊先放著，再用
      電話及網路方式詢價，不曉得後來將股票交予何人處理等
      情（偵卷第45頁、第55頁），後於本院準備程序時又陳述
      伊將股票放在公司裡面，那段時間伊在住院，出院後去公
      司都找不到那些股票等語（本院審訴卷第14頁背面）。因
      被告於97年3 月間即由告訴人交付而持有上開雙揚公司及
      賽亞基因公司之股票，業如前述，理應就該股票之狀況最
      為知悉，然徵諸前詞，被告竟就該股票持有之情形，先稱
      郵寄予他人，後辯已忘記有無寄出，復又稱放在公司後遺
      失，前後供述之內容竟迥然不同，何者為實，已足質疑；
      況被告係於97年7 月14日因追趕另案被告包聖弘，始遭包
      聖弘持T 型扳手攻擊而受有胸腔穿剌傷住院治療乙節，有
      臺灣高雄地方法院檢察署97年度偵字第19954 號起訴書在
      卷可稽（偵卷第41頁至第43頁），此與被告所辯住院之時
      間有所出入，顯見被告所辯住院之情節，亦為子虛。此外
      ，被告分別於97年7 月29日、8 月26日、9 月24日、10月
      21日、10月27日、10月28日、10月30日、11月7 日、11月
      12日、11月21日、11月22日、11月25日、12月1 日、12月
      24日、12月30日、98年1 月12日、1 月16日、1 月19日、
      1 月23日、2 月3 日、2 月23日傳簡訊予告訴人等情，有
      上開期日之行動電話簡訊翻拍照片共計25張附卷供參（偵
      卷第22頁至第28頁），被告雖辯稱係因跟告訴人有借貸關
      係才發出上開之簡訊云云，然參諸上開數則簡訊內容，應
      為告訴人催促被告處理並將金額匯至告訴人之帳戶內，然
      遭被告以匯錯帳號為由而一再搪塞之情節，顯較可採，此
      觀「今天錢會進來，我不敢確定什麼時候，我下午兩三點
      跟你確定‥」、「錢今天有匯進來，但是匯錯了帳號，錢
      在別人的戶頭，我正在想辦法‥」、「快有解決的方式了
      ，先傳你的匯款帳號給我，到時直接匯過去‥」等簡訊內
      容即為至明，益徵被告前揭所辯2 人間有借貸關係，應為
      卸責之詞，諉無憑採。
（四）按侵占罪係即成犯，凡對自己持有之他人所有物，有變易
      持有為所有之意思時，即應構成犯罪。而所謂變異持有為
      所有之意思，係行為人表現排除權利人對於物之行使，而
      為自己或第三人不法所有意圖之客觀取得行為，此項變為
      所有之意思，一經表現，犯罪即同時成立（最高法院43年
      臺上字第675 號判例、88年度臺上字第4885號、70年度臺
      上字第2029號判決意旨參照）。查上開告訴人所有之賽亞
      基因公司股票移轉過戶予楊玉琦，雖經楊玉琦否認知悉該
      情，另趙筱蓉將購買上開告訴人所有之雙揚公司股票價金
      ，雖係匯入第三人黃金山所申設之國泰世華銀行前金分行
      帳號000000000000號帳戶內，惟告訴人上開之股票確實於
      被告持有期間移轉予趙筱蓉、楊玉琦，且分別以每股6.8
      元（賽亞基因公司）、6.9 元（雙揚公司）出售，並經告
      訴人多次追討出售之價金，被告均未置理亦未交付予告訴
      人，是依上開判例及判決意旨，顯然被告主觀上應有為自
      己或第三人不法所有之侵占意圖，客觀上亦有將出售之股
      票價金易持有為所有之事實，足堪採認。從而，被告上開
      侵占之犯行，事證明確，洵堪認定，應依法論科。
三、核被告所為，係犯刑法第335 條第1 項侵占罪。被告與姓名
    年籍不詳之人間，就上開犯行，有犯意聯絡及行為分擔，應
    論以共同正犯。爰審酌被告竟利用告訴人委託出售賽亞基因
    公司、雙揚公司股票之機會，將上開公司股票出售之價金侵
    占入己，金額合計達5 萬4,600 元，且犯後飾詞否認犯行，
    本應重懲，惟念其為本件犯行前除有施用毒品經送勒戒處所
    觀察勒戒外，並無其他犯罪前科，有臺灣高等法院被告前案
    紀錄表1 份在卷為憑，素行尚可，並考量被告之犯罪動機、
    目的、手段及生活狀況等一切情狀，量處如主文所示之刑，
    並諭知易科罰金之折算標準，以資懲儆。
據上論斷，應依刑事訴訟法第299 條第1 項前段，刑法第28條、
第335 條第1 項、第41條第1 項，刑法施行法第1 條之1 ，判決
如主文。
本案經檢察官顏漢文到庭執行職務。
中    華    民    國   100    年    2     月    25    日
                  刑事第十二庭  審判長法  官  黃建榮
                                      法  官  陳川傑
                                      法  官  林勳煜
以上正本證明與原本無異。
如不服本判決應於收受判決後10日內向本院提出上訴書狀，並應
敘述具體理由。其未敘述上訴理由者，應於上訴期間屆滿後20日
內向本院補提理由書(均須按他造當事人之人數附繕本)「切勿逕
送上級法院」。
中    華    民    國   100    年    2     月    25    日
                                      書記官  莊正彬
附錄本判決論罪科刑法條：
中華民國刑法第335條
（普通侵占罪）
意圖為自己或第三人不法之所有，而侵占自己持有他人之物者，
處5 年以下有期徒刑、拘役或科或併科1 千元以下罰金。
前項之未遂犯罰之。